臺灣高等法院刑事判決
111年度上訴字第35號
上  訴  人  
即  被  告  張庭齊


選任辯護人  張漢榮律師
            游文愷律師
上列上訴人即被告因違反毒品危害防制條例案件，不服臺灣新北
地方法院110年度訴字第678號，中華民國110年9月27日第一審判
決（起訴案號：臺灣新北地方檢察署110年度偵字第5794號），
提起上訴，本院判決如下：
    主  文
原判決撤銷。
張庭齊共同販賣第二級毒品未遂，處有期徒刑貳年捌月。
扣案如附表編號一所示之物沒收銷燬之；扣案如附表編號二所示
之物沒收。
    犯罪事實
一、張庭齊知悉甲基安非他命係毒品危害防制條例所列管之第二
    級毒品，不得非法持有及販賣，竟意圖營利，與身分不詳之
    成年男子共同基於販賣第二級毒品之犯意聯絡，推由張庭齊
    於民國109年12月23日凌晨3時24分許，使用如附表編號二所
    示手機內安裝之通訊軟體，以「寂寞的薇薇」暱稱在不特定
    多數人遊戲聊天室群組中，傳送「有人找甜嗎」之暗指販賣
    毒品廣告訊息，後經員警執行網路巡邏勤務時發現上情，遂
    喬裝買家與張庭齊陸續透過通訊軟體聯絡，約定於110年1月
    5日晚間10時許，在新北市○○區○○街00號前，以新臺幣（下
    同）1萬1,000元價格，購買4公克甲基安非他命。該身分不
    詳之成年男子則攜帶如附表編號一所示毒品並駕車搭載張庭
    齊一同前往上開地點赴約，該男子於同日晚間10時20分許，
    將如附表編號一所示毒品放置在交易地點旁目視可及之輪椅
    坡道上，供員警拿取，張庭齊則向員警收取價金而共同著手
    販賣第二級毒品，當場遭警方逮捕而未遂（該男子則逃逸，
    目前尚未查獲），警方並當場扣得如附表所示之物。
二、案經新北市政府警察局新莊分局報告臺灣新北地方檢察署檢
    察官偵查起訴。
    理  由
一、證據能力之說明：   
　　本案據以認定被告張庭齊犯罪之供述證據（詳如後述），其
    中屬於傳聞證據之部分，檢察官、被告及其辯護人於本院準
    備程序中均同意有證據能力（見本院卷第66至67頁），且經
    本院審酌認該等證據之作成無違法、不當或顯不可信之情況
    ，非供述證據亦查無公務員違背法定程序而取得之情事，揆
    諸刑事訴訟法第158條之4反面解釋、第159條至第159條之5
    規定，均有證據能力。
二、認定犯罪事實所憑之證據及理由：
　㈠上開犯罪事實，迭據被告於偵查、原審及本院審理時坦承不
    諱，核與證人即喬裝買家之警員李宗賢出具之職務報告（見
    偵卷第27至28頁）所載相符，並有被告傳送之廣告訊息、與
    警員之對話譯文、被告遭扣案手機內聯繫交易過程之對話紀
    錄翻拍照片、查獲現場及扣押物品照片等證據資料在卷可佐
    （見偵卷第43至53、63至83頁），而扣案如附表編號一所示
    之透明結晶，經鑑定含有第二級毒品甲基安非他命成分，有
    台灣尖端先進生技醫藥股份有限公司110年3月12日毒品證物
    鑑定分析報告在卷可稽（見偵卷第123頁），又被告供承上
    開毒品「是要用來賺錢的」（見偵卷第20頁），足見被告有
    意藉此次交易獲利，被告確有販賣甲基安非他命營利之意圖
    甚明，足認被告上開任意性之自白與事實相符，可以採信。
　㈡從而，本案事證明確，被告犯行足以認定，應依法論科。
三、論罪部分：
　㈠按刑事偵查技術上所謂之「釣魚」，係指對於原已犯罪或具
    有犯罪故意之人，以設計引誘之方式，迎合其要求，使其暴
    露犯罪事證，再加以逮捕或偵辦者而言，此乃純屬偵查犯罪
    技巧之範疇，並未違反憲法對於基本人權之保障，且於公共
    利益之維護有其必要性。被告於公開聊天室群組中傳送隱喻
    販賣毒品之廣告訊息，對外吸引不特定人前來購買，顯然早
    有販賣第二級毒品以營利之犯意，並非經警方引誘教唆始萌
    生販賣毒品之故意。而警方為求破案，授意執勤員警佯裝購
    毒而與被告聯繫，經被告允諾後，偕同共犯依約攜帶毒品交
    付予佯裝購毒之警員，旋為警當場查獲，被告雖有販毒之故
    意，且依約攜帶毒品前往交付，並已著手實施販毒之行為，
    然因警員原無買受毒品之意思，其虛與買賣毒品，意在辦案
    ，以求人贓俱獲，伺機逮捕，實際上不能真正完成買賣毒品
    之行為，應僅論以販賣毒品未遂罪。是核被告所為，係犯毒
    品危害防制條例第4條第6項、第2項之販賣第二級毒品未遂
    罪。　　
  ㈡被告意圖販賣而持有第二級毒品之行為，與事後販賣第二級
    毒品未遂之行為，有法條競合關係，不另論罪。
　㈢被告與身分不詳之成年男子就本案犯行，有犯意聯絡及行為
    分擔，為共同正犯。
　㈣關於刑之減輕：
　⒈被告已著手於犯罪行為之實行，因佯裝買家之警方無購毒真
    意而不遂，為未遂犯，爰依刑法第25條第2項規定，減輕其
    刑。
　⒉被告於偵查及歷次審判中均自白本案販賣第二級毒品未遂犯
    行，應依毒品危害防制條例第17條第2項規定減輕其刑，並
    依法遞減輕之。 
　⒊按毒品危害防制條例第17條第1項所謂「供出毒品來源，因而
    查獲其他正犯或共犯者，減輕或免除其刑。」係指犯罪行為
    人供出毒品來源之對向性正犯，或與其具有共同正犯、共犯
    （教唆犯、幫助犯）關係之毒品由來之人的相關資料，使調
    查或偵查犯罪之公務員得據以對之發動調查或偵查程序，並
    因此而確實查獲其人、其犯行者。亦即須被告供述毒品來源
    ，及警方或偵查犯罪機關據以確實查獲其他正犯或共犯之結
    果，二者兼備並有因果關係，始能獲上述寬典。倘被告雖有
    陳述毒品來源，但警方或偵查犯罪機關認不具證據價值，而
    未破獲其他正犯或共犯，即與上述規定減輕或免除其刑之要
    件不合（最高法院109年度台上字第768號判決意旨參照）。
    本案被告雖於警詢時供出其毒品來源為臉書姓名「黃晓褘」
    之黃褘宏，並稱該人為本案販毒共犯云云（見偵卷第21、22
    、24頁），惟查：
  ⑴被告係於為警查獲後，經警查看被告之FB資料，詢問其毒品
    來源係FB聯絡人當中之何人，被告即逕向警供述其FB聯絡人
    姓名「黃晓褘」者，為其毒品來源，並自員警提供之6張照
    片中，指認黃褘宏即為其所稱之「黃晓褘」，然除此之外，
    被告未能提供該人之聯絡方式、其與該人交易之相關證據或
    對話紀錄，亦無其他通聯資料可資佐證其毒品來源確為黃褘
    宏等情，迭據其於警詢及本院審理時供明在卷（見偵卷第24
    頁、本院卷第96頁），復經警追查結果，認：被告僅向警方
    相片指認，並無其他具體明確之事證，且雖指稱其於案發當
    晚9時許至基隆火車站一帶與黃褘宏會面，惟警方調閱周邊
    監視器，未發現被告與黃褘宏相會之畫面，復查詢黃褘宏之
    車籍資料，亦未發現車輛登記，故無法向上追溯，被告亦無
    法向警告知黃褘宏於案發當日駕駛之車輛車號，警方無法以
    車追人，且多次聯繫黃褘宏，均未獲回應，另至黃褘宏戶籍
    地查訪，周邊鄰居皆稱不識該人，警方於該處埋伏多日，亦
    均未與該人謀面，而未獲該人行蹤，無法通知該人到案，因
    而未查獲上游等情，有新北市政府警察局新莊分局110年7月
    26日新北警莊刑字第1104029857號函及警員職務報告、111
    年1月14日新北警莊刑字第1114011664號函及警員職務報告
    在卷可佐（見原審卷第38至40頁，本院卷第59至61頁），難
    認本案已因被告供出毒品來源而查獲其他正犯或共犯，自無
    適用毒品危害防制條例第17條第1項規定減輕或免除其刑之
    餘地。
　⑵至辯護人雖謂：員警當時拒絕先將價款交付被告，而後黃褘
    宏下車與員警碰面，並向警表示毒品在一旁殘障樓梯處，員
    警當場亦曾親見黃褘宏，足認確有此人等語（見本院卷第10
    1頁）；而卷附警員職務報告固載稱：「職到達公園內後與
    犯嫌（張庭齊）碰面，犯嫌（張庭齊）表示要警方先把新台
    幣11000元先給他，犯嫌再回車上拿安非他命4個（克）給警
    方，職拒絕表示要一手交錢一手交貨，犯嫌（張庭齊）並回
    車上隨同同車的犯嫌『黃晓褘』兩人回到公園，並向警方表示
    ，把東西（毒品安非他命）放在殘障樓梯旁，犯嫌『黃晓褘』
    便出言叫職過去拿藥，職到殘障坡道並在上面有一個透明夾
    鏈袋，內含毒品安非他命，職初步確認係為毒品無誤後，職
    並佯裝將新台幣11000元交付給張嫌之際，當場表明警察身
    分」等語（見偵卷第27至28頁）；惟即令被告所稱「黃晓褘
    」確為黃褘宏，至多亦僅能認定黃褘宏與被告共同販毒，而
    為「販賣毒品之共犯」，實難據此推認黃褘宏確為提供本案
    毒品之人。從而，除被告單一指證之外，既查無其他積極事
    證足認黃褘宏係「本案毒品來源」，而屬「被告毒品來源之
    對向性正犯」，或「與被告具有共同正犯、共犯（教唆犯、
    幫助犯）關係之毒品由來之人」，揆諸前揭說明，自與上開
    規定之要件不合。辯護人徒憑黃褘宏為被告販賣毒品之共犯
    一節，逕謂被告應依上開規定減刑云云，顯屬誤會。辯護人
    另援引之最高法院判決意旨，與本案事實及是否查獲毒品來
    源之情形並不相同，自亦難比附援引。
  ⒋至刑法第59條規定之酌量減輕其刑，必須犯罪另有特殊之原
    因與環境，在客觀上足以引起一般同情，認為即使予以宣告
    法定最低度刑，猶嫌過重者，始有其適用。此所謂法定最低
    度刑，固包括法定最低本刑；惟遇有其他法定減輕之事由者
    ，則應係指適用其他法定減輕事由減輕其刑後之最低度刑而
    言。倘被告別有法定減輕事由者，應先適用法定減輕事由減
    輕其刑後，猶認其犯罪之情狀顯可憫恕，即使科以該減輕後
    之最低度刑仍嫌過重者，始得適用刑法第59條規定酌量減輕
    其刑（最高法院100年度台上字第744號判決意旨參照）。本
    案被告販賣毒品之次數及對象固屬單一，尚非中大盤毒梟，
    毒品亦未實際流入市面，惟其明知甲基安非他命輕則戕害施
    用者個人身心健康，重則使施用者傾家蕩產、甚而破壞社會
    治安，故製造、運輸、販賣毒品行為，俱屬我國嚴加禁止處
    罰之罪，竟無視於此，仍夥同共犯利用無遠弗屆之通訊軟體
    聊天室，刊登廣告，對不特定人傳送暗示販毒之廣告訊息，
    著手販賣毒品予不特定人以牟利，所為助長毒品氾濫，危害
    社會秩序，且欲販賣之毒品淨重已達3.423公克、價金更高
    達1萬1,000元，顯非一般毒友間為施用毒品而少量小額互通
    有無之情形可比，犯罪情節、惡性及危害社會之程度均非輕
    微，在客觀上實無可取足憐之處，其罪行又已有前述兩種減
    刑事由，於依法遞減其刑後，尤難認有何情輕法重、在客觀
    上足以引起一般同情而顯可憫恕之處，自無適用刑法第59條
    規定酌減其刑之餘地。
四、撤銷改判及量刑之理由：
　㈠原審認被告共同販賣第二級毒品未遂犯行，事證明確，而予
    論罪，並以其著手販賣之毒品淨重未達4公克、預計販售之
    價金為1萬1,000元，犯罪情節不若一般中大盤毒梟嚴重，毒
    品又未實際流入市面，犯後復供出毒品來源之共犯姓名，警
    方雖未能因而查獲，然仍可認被告有相當之悔意，按被告之
    罪責程度，對照經依上開規定遞減後之法定最輕本刑有期徒
    刑2年6月，稍有情輕法重之憾，因而適用刑法第59條規定酌
    減其刑，量處有期徒刑2年，固非無見。惟查被告著手販賣
    之毒品數量及價金，縱不若一般中大盤毒梟，然仍較坊間施
    用毒品者多半以數百元或千餘元之少量小額互通有無之情節
    嚴重；且毒品未流入市面，實係因警執行網路巡邏勤務發覺
    被告所刊登之暗示販毒廣告訊息，遂喬裝買家，始及時查獲
    ，要非被告主動自首或有其他積極防免毒品外流之行為所致
    ；另被告雖供述黃褘宏為其毒品來源，然既未經警查獲，則
    能否僅憑被告此部分供述，逕認被告「有相當之悔意」，亦
    非無疑；遑論被告著手販賣之毒品數量及價金多寡、是否流
    入市面造成實害、行為後有無悔意等犯罪之手段、情節、所
    生危害及犯罪後之態度，原屬刑法第57條所定科刑輕重標準
    應斟酌之範圍，單憑該等情狀，仍難認其犯罪有何「特殊之
    原因與環境」而「顯可憫恕」，尚非得執為適用刑法第59條
    酌量減輕其刑之依據。如前所述，被告犯罪之情節、惡性及
    所生之危害程度非微，其犯罪之原因與環境，在客觀上既無
    可取足憐、情輕法重、足以引起一般同情而顯可憫恕之處，
    自無從依刑法第59條規定減輕其刑。原審逕依該條規定酌減
    其刑，自有未當。又本案雖僅被告上訴，惟第二審法院以第
    一審判決適用法條不當而撤銷者，不利益變更禁止原則規定
    ，即無適用之餘地，且刑法第59條係法院裁判上得於法定刑
    下限之外酌量減輕刑罰之規定，若第二審法院審理後認為不
    應適用，並以下級審法院之適用為不當而撤銷時，即不受前
    述原則之限制（最高法院110年度台上字第2449號判決意旨
    參照），本院復已於審理時當庭諭知關於原審適用前開刑法
    第59條是否妥當，尚有研求之餘地，並告以上訴有利、不利
    於被告之情形（見本院卷第96頁），已保障被告及辯護人之
    防禦權及辯護權，併此敘明。被告上訴指摘原審未適用毒品
    危害防制條例第17條第1項規定量刑不當，雖無理由，惟原
    判決既有上開違誤，自應由本院撤銷改判。
　㈡爰以行為人之責任為基礎，審酌被告知悉毒品對國民身心健
    康危害至深且鉅，又易滋生相關犯罪，影響社會治安，竟夥
    同他人欲對不特定人販賣毒品營利，助長毒品氾濫，戕害施
    用者之身心健康；兼衡被告之素行、犯罪之動機、目的、手
    段、著手販賣之毒品數量、價格、尚未實際售出獲利、犯後
    雖供出所謂之毒品來源但未經警查獲、於偵審中坦承犯行、
    態度尚稱良好，自陳高職畢業、未婚、從事機車材料送貨工
    作、月入約3萬元、不需扶養家人等智識程度、家庭經濟及
    生活狀況（見原審卷第97頁）等一切情狀，量處如主文第2
    項所示之刑。
五、沒收部分：
　㈠扣案如附表編號一所示之甲基安非他命，為被告用以販賣之
    第二級毒品，應連同無法澈底析離之包裝，依毒品危害防制
    條例第18條第1項前段規定諭知沒收銷燬之，至於因鑑驗取
    樣用罄部分，則不另為沒收銷燬之諭知。
　㈡扣案如附表編號二所示手機，為被告聯繫販賣毒品所用，業
    經被告供承在卷（見原審卷第93頁），屬供被告販賣第二級
    毒品所用之物，應依毒品危害防制條例第19條第1項規定諭
    知沒收。
據上論斷，應依刑事訴訟法第369條第1項前段、第364條、第299
條第1項前段（依刑事判決精簡原則，僅記載程序法條），判決
如主文。
本案經檢察官陳雅詩提起公訴，檢察官廖先志到庭執行職務。
中　　華　　民　　國　　111 　年　　3 　　月　　30　　日
                  刑事第十五庭  審判長法  官  陳芃宇
                                      法  官  陳俞伶
                                      法  官　曹馨方
以上正本證明與原本無異。
如不服本判決，應於收受送達後20日內向本院提出上訴書狀，其
未敘述上訴之理由者並得於提起上訴後20日內向本院補提理由書
（均須按他造當事人之人數附繕本）「切勿逕送上級法院」。
                                      書記官　游秀珠
中　　華　　民　　國　　111 　年　　3 　　月　　30　　日
附錄：本案論罪科刑法條
毒品危害防制條例第4條第2項、第6項
製造、運輸、販賣第二級毒品者，處無期徒刑或10年以上有期徒
刑，得併科新臺幣1千5百萬元以下罰金。
前五項之未遂犯罰之。

附表：
編號 扣案物 備註  一 白色透明結晶1包（含外包裝袋1只，驗餘淨重3.419公克） 鑑定結果含有第二級毒品甲基安非他命成分，驗前淨重3.423公克，取樣0.004公克鑑定用罄，驗餘淨重3.419公克。  二 OPPO廠牌手機1支（含SIM卡1張）